【裁判字號】    98,交訴緝,10
【裁判日期】    980729
【裁判案由】    肇事逃逸罪
【裁判全文】
臺灣臺中地方法院刑事判決            98年度交訴緝字第10號
公  訴  人  臺灣臺中地方法院檢察署檢察官
被      告  甲○○
                    （另案羈押在臺灣彰化看守所）
上列被告因肇事逃逸罪案件，經檢察官提起公訴（95年度撤緩偵
字第226號），本院合議庭裁定改以簡式審判程序，判決如下：
     主     文
甲○○駕駛動力交通工具肇事，致人受傷而逃逸，累犯，處有期
徒刑柒月。
      犯罪事實
一、甲○○曾於民國八十四年間因違反肅清煙毒條例、麻醉藥品
    管理條例案件，經法院判處有期徒刑一年十月、七月，定其
    應執行之刑為有期徒刑二年二月確定；又於同年間因違反懲
    治盜匪條例案件，經法院判處有期徒刑三年六月確定；復於
    八十五年間因竊盜案件，經判處有期徒刑六月確定。上開案
    件定其應執行之刑為有期徒刑六年，刑期起算日為八十五年
    六月十四日，嗣於八十八年二月十日假釋付保護管束，復於
    八十九年六月十二日撤銷假釋，執行殘刑二年十一月十四日
    。另於八十八年間因竊盜罪，經法院判處有期徒刑八月確定
    ，與上開殘刑接續執行，於九十二年九月二十一日縮刑期滿
    執行完畢。其於九十四年三月二十九日上午六時五十分許，
    駕駛車號碼OB─6316號自小客貨車，由臺中市○○○街左轉
    復興路往自由路方向行駛，剛轉入復興路之際，因由丙○○
    所騎乘之車號BS5─531號重機車違規直行復興路內側車道，
    致甲○○所駕自小客貨車之右側車身擦撞丙○○所騎機車之
    左側後，再擦撞機車右側，造成丙○○人車倒地，並因此受
    有右手擦傷及左大拇指骨折之傷害（過失傷害部分未據告訴
    ），詎甲○○見狀，並因趕著送貨，未對丙○○給予援救照
    護或留下任何聯絡方式，反而上開車輛駛離現場而逕自逃逸
    。嗣經警據報前往處理，並循車號查悉上情。
二、案經臺中市警察局第三分局報告臺灣臺中地方法檢察署檢察
    官偵查起訴。
    理    由
一、訊據被告甲○○就上開事實坦承不諱，核與被害人丙○○於
    警詢時、偵查中指述之情節相符，並有道路交通事故調查報
    告表(一)(二)、道路交通事故現場圖、診斷證明書各一份、及現
    場照片七幀附卷可稽，足徵被告自白與事實相符，應堪採信
    ，本件事證明確，被告犯行洵堪認定，應予依法論科。
二、按刑法第一百八十五條之四之駕駛動力交通工具逃逸罪，其
    立法理由乃「為維護交通安全，加強救護，減少被害人之死
    傷，促使駕駛人於肇事後，能使被害人即時救護」，立法目
    的為駕駛人駕車肇事後，倘能對被害人即時救護，或留在現
    場處理，避免後車再次撞擊傷者，均可減輕或避免被害人之
    傷亡，而其既是在防止逃逸行為所產生之抽象危險，因此所
    謂「逃逸」，應係指行為人不留在肇事現場為即時救護、避
    免後車再度撞擊或協助相關人員迅速處理事故而離去之行為
    ，蓋此一離去行為，可能使因肇事所發生之損害有再度擴大
    之危險。故核被告所為，係犯刑法第一百八十五條之四駕駛
    動力交通工具逃逸罪。被告曾於八十四年間因違反肅清煙毒
    條例、麻醉藥品管理條例案件，經法院判處有期徒刑一年十
    月、七月，定其應執行之刑為有期徒刑二年二月確定；又於
    同年間因違反懲治盜匪條例案件，經法院判處有期徒刑三年
    六月確定；復於八十五年間因竊盜案件，經判處有期徒刑六
    月確定。上開案件定其應執行之刑為有期徒刑六年，刑期起
    算日為八十五年六月十四日，嗣於八十八年二月十日假釋付
    保護管束，復於八十九年六月十二日撤銷假釋執行殘刑二年
    十一月十四日；另於八十八年間因竊盜罪，經法院判處有期
    徒刑八月確定，二者接續執行，於九十二年九月二十一日縮
    刑期滿執行完畢等情，有被告之臺灣臺中地方法院檢察署刑
    案資料查註紀錄表一份在卷足參，被告於五年以內再故意犯
    本件有期徒刑以上之罪，為累犯，應依刑法第四十七條第一
    項規定加重其刑。又被告行為後，刑法及刑法施行法業於九
    十四年二月二日經總統以華總一義字第09400014901號令修
    正公布，並於九十五年七月一日施行，而刑法第二條第一項
    之規定，係規範行為後「法律變更」所生新舊法比較適用之
    準據法，故被告行為後刑法條文之修正，對於被告並無有利
    或不利之情形者（例如新舊法處罰輕重相同，犯罪構成要件
    亦無寬嚴之別等），即無適用修正後刑法第二條第一項之規
    定比較新舊法適用之問題。另修正刑法第四十七條雖將舊刑
    法修正限制為受徒刑之執行完畢，或一部之執行而赦免後，
    五年以內「故意」再犯有期徒刑以上之罪者，始成立累犯。
    但上述新舊法之規定，對於本件被告「故意」犯本件犯行，
    不論依九十五年七月一日修正施行前之刑法第四十七條或修
    正施行後之刑法第四十七條第一項之規定，均構成累犯，對
    被告而言，並無有利或不利之情形。依上說明，應無適用修
    正後刑法第二條第一項之規定比較新舊法適用之問題（參見
    最高法院九十五年度台上字第五五八九號判決意旨）。是本
    件關於被告成立累犯部分，毋庸依刑法第二條第一項規定為
    新舊法之比較，而應依一般法律適用原則，適用裁判時刑法
    第四十七條第一項之規定，論以累犯（最高法院九十五年十
    一月七日第二一次刑事庭會議決議意旨、九十七年四月二十
    二日九十七年度第一次刑事庭會議決議及九十五年度台上字
    第七二四一號判決參照），併此敘明。爰審酌被告駕車肇事
    逃逸行為對於社會公共安全之產生危害，暨被告事後已與被
    害人和解，且於犯後亦坦承犯行，知所悔悟之犯後態度，且
    原係經檢察官緩起訴處分，嗣因另案經檢察官起訴而撤銷緩
    起訴等一切情狀，量處如主文所示之刑。
三、又按中華民國九十六年罪犯減刑條例第五條明定：「本條例
    施行前，經通緝而未於中華民國九十六年十二月三十一日以
    前自動歸案接受偵查、審判或執行者，不得依本條例減刑」
    ，即依本條例應減刑之通緝犯須於一定期限內自動歸案接受
    偵查、審判或執行，始能獲邀減刑寬典。查被告前經本院依
    法傳喚、拘提無著後，於中華民國九十六年罪犯減刑條例在
    九十六年七月十六日施行前，經本院於九十五年九月二十二
    日以95中院慶刑緝字第800號通緝在案，嗣被告於九十八年
    五月二十二日下午三時二十五分許，在桃園國際機場入境大
    廳為警緝獲，此有內政部警政署鐵路警察局高鐵警務段九十
    八年五月二十二日鐵高警刑字第0980002719號通緝案件報告
    書在卷可參，是被告並非於九十六年十二月二十一日以前自
    動歸案接受審判，依前開規定，本件自無減刑之適用，併予
    敘明。
據上論斷，應依刑事訴訟法第二百七十三條之一第一項、第二百
九十九條第一項前段，刑法第一百八十五條之四、第四十七條第
一項，判決如主文。
本案經檢察官乙○○到庭執行職務。
中    華    民    國    98    年    7     月    29    日
                  刑事第八庭    法  官  陳  葳
以上正本證明與原本無異。
如不服本判決應於收受判決後10日內向本院提出上訴書狀，並應
敘述具體理由；其未敘述上訴理由者，應於上訴期間屆滿後20日
內向本院補提理由書（均須按他造當事人之人數附繕本）「切勿
逕送上級法院」。
                                書記官  張雅如
中    華    民    國    98    年    7     月    29    日
附錄法條：
刑法第一百八十五條之四：
駕駛動力交通工具肇事，致人死傷而逃逸者，處六月以上五年以
下有期徒刑。


司法院資訊處製作；財團法人民間司法改革基金會備份。
